【裁判字號】    98,交聲,1981
【裁判日期】    980925
【裁判案由】    違反道路交通管理處罰條例聲明異議
【裁判全文】
臺灣桃園地方法院交通事件裁定        98年度交聲字第1981號
原處分機關  交通部公路總局新竹區監理所
異  議  人  甲○○
即受處分人
上列異議人因違反道路交通管理處罰條例案件，不服原處分機關
交通部公路總局新竹區監理所中華民國98年8 月12日桃監裁罰字
第裁52-ZFP028592號裁決，向本院聲明異議，本院裁定如下：
    主  文
原處分撤銷。
甲○○不罰。
    理  由
一、原處分意旨略以：異議人即受處分人甲○○所有車牌號碼9N
    -6955 號自用小客車，於民國97年8 月30日晚間11時23分許
    ，行經樹林收費站南下電子收費（ETC） 車道，並未自動扣
    款繳納國道高速公路通行費，嗣經遠通電收股份有限公司（
    下稱遠通公司）通知其補繳，仍未補繳通行費，而為內政部
    警政署國道公路警察局第六警察隊員警掣開公警局交字第ZF
    P028592 號舉發違反道路交通管理事件通知單，以其有「汽
    車行駛於應繳費之公路不依規定繳費」之違規為由，逕行舉
    發。嗣異議人逾本件舉發通知單上所載應到案日期60日以上
    到案陳述，原處分機關同意依期限內最低金額裁處，並於98
    年8 月12日，以桃監裁罰字第裁52-ZFP028592號違反道路交
    通管理事件裁決書，依道路交通管理處罰條例第27條第1 項
    及違反道路交通管理事件統一裁罰基準及處理細則第43條、
    第44條、第67條之規定，裁處罰鍰新臺幣（下同）3,000 元
    。
二、異議意旨略以：異議人並非故意不繳納ETC 通行費，係因伊
    並未收到繳費通知，爰聲明異議，請求撤銷上開處分云云。
三、按汽車行駛於應繳費之公路、橋樑、隧道或輪渡，不依規定
    繳費者，處汽車所有人或駕駛人新臺幣 (下同)3,000元以上
    6,000 元以下罰鍰，並追繳欠費，道路交通管理處罰條例（
    下稱條例）第27條第1 項定有明文。次按，交通部臺灣區○
    道○○○路局為辦理電子收費申裝及欠費追繳作業，依據公
    路通行費徵收管理辦法（下稱本辦法）相關規定訂定交通部
    臺灣區○道○○○路局電子收費申裝及欠費追繳作業注意事
    項（下稱注意事項）；又依本辦法第15條，用路人不依規定
    繳費者，營運單位應依用路人不同之欠費行為，依本局（指
    高速公路局）查明之車籍資料，製發「補繳通行費及作業處
    理費通知單」，追繳通行費並加收作業處理費用；用路人應
    於通知單所列之繳費期限內完成補繳程序，逾期未繳納則移
    送相關警察單位依法處理；注意事項第1 條、第13條第1 項
    、第17條第3 項分別定有明文。
四、經查：
（一）查異議人即受處分人甲○○所有車牌號碼9N-6955 號自用
      小客車，於97年8 月30日晚間11時23分許，行經國道樹林
      收費站南下電子收費（ETC） 車道，並未自動扣款繳納國
      道高速公路通行費等情，為異議人所不爭執。
（二）雖依交通部臺灣區○道○○○路局樹林收費站98年7 月27
      日高樹稽字第0980001526號函：「經查本件通行費補繳通
      知單投遞地址為：甲○○_334桃園縣八德市○○里○○街
      10 -6 號12樓，補繳通知單掛號號碼：00000000000000，
      於97 年9月24日投遞成功（處理局_ 八德大湳郵局），掛
      號信件由該大樓收發章簽收…。」等情，惟依卷附之八德
      大湳郵局掛號郵件簽收（收據）清單係記載「郵件號碼00
      000000000000行政文書、B6-12F、甲○○、退」，並經郵
      局送達人員劉國賢簽收，復經本院函詢八德大湳郵局，該
      局覆以：上開補繳通行費通知單於97年9 月26日由該局退
      回原寄件單位等語，足認上開補繳通行費通知單已於97年
      9 月26日退回原寄件單位，自難認已合法送達於受處分人
      ，而得期待異議人於繳款期限內依法繳納。
五、綜上所述，本件電子收費之營運單位遠通公司既未依前揭規
    定合法送達前揭補繳通行費及作業處理費通知單，自難認已
    合法踐行通知異議人補繳通行費之相關程序，則原處分機關
    逕以異議人未於補繳款期限內繳納通行費及作業處理費為由
    而加以處罰，而依道路交通管理處罰條例第27條第1 項之規
    定，裁處罰鍰3,000 元，尚有未洽。原處分既有上述違誤之
    處，自應由本院將原處分撤銷，另為不罰之諭知。
六、據上論斷，應依道路交通管理處罰條例第87條第2 項、道路
    交通案件處理辦法第20條，裁定如主文。
中    華    民    國    98    年    9     月    25    日
                      交通法庭    法  官  羅  國  鴻
以上正本證明與原本無異。
如不服本裁定，應於裁定送達後5 日內向本院提出抗告狀。
                                  書記官  戴  育  萍
中    華    民    國    98    年    9     月    30    日


司法院資訊處製作；財團法人民間司法改革基金會備份。
